【裁判字號】    96,訴,638
【裁判日期】    980417
【裁判案由】    債務人異議之訴
【裁判全文】
臺灣新竹地方法院民事判決               96年度訴字第638號
原      告  己○○
訴訟代理人  蔡志忠律師
複代理人    乙○○
被      告  丁○○
訴訟代理人  許美麗律師
            王彩又律師
            李明仙律師
上列當事人間債務人異議之訴等事件，本院於民國98年3 月24日
辯論終結，判決如下：
    主      文
確認被告就原告所有坐落新竹市○○段一六七九地號土地及其上
同上地段二三八建號，門牌號碼新竹市○○街十七號建物，以新
竹市地政事務所收件字號八十六年度字第一七一三０號，於民國
八十六年四月十八日所登記新台幣佰伍拾萬元之抵押權所擔保
之債權對原告不存在，被告並應將上開抵押權登記予以塗銷。
本院九十六年度執字第一二五０八號拍賣抵押物強制執行事件所
為之強制執行程序，應予撤銷。
訴訟費用由被告負擔。
    事實及理由
甲、程序方面：
    按確認法律關係之訴，非原告有即受確認判決之法律上利益
    者，不得提起之；確認證書真偽或為法律關係基礎事實存否
    之訴，亦同，民事訴訟法第247 條第1 項定有明文。所謂即
    受確認判決之法律上利益，係指因法律關係之存否不明確，
    致原告在私法上地位受有侵害之危險，而此危險得以對被告
    之確認判決除去者而言（最高法院52年台上字第1922號著有
    判例可資參照）。本件原告主張其與被告並不相識，亦未同
    意或授權提供其所有坐落新竹市○○段1679地號土地及其上
    同上地段238 建號，門牌號碼新竹市○○街17號建物（以下
    簡稱系爭房地）為被告設定存續期間為自民國86年4 月15日
    起至86年6 月14日止，權利價值為新台幣（下同）3,500,00
    0 元之抵押權（以下簡稱系爭抵押權），惟此已為被告所否
    認，但查，被告業向本院聲請以96年度拍字第276 號裁定拍
    賣系爭抵押物獲准，並已持該執行名義向本院聲請強制執行
    （本院96年度執字第12508 號），因此，兩造間就系爭抵押
    權之設定及其所擔保之債權是否存在顯有爭執，導致原告所
    有之系爭房地有遭強制執行之不安之狀態，且此種不安之狀
    態，能以確認被告就系爭抵押權擔保之債權對原告不存在之
    判決將之除去，繼而排除被告聲請對原告所有之系爭房地為
    強制執行，此經原告提出本院96年度拍字第276 號裁定、本
    院96年7 月3 日新院雲96執孔字第12508 號囑託查封登記書
    、土地登記謄本、建物登記謄本等件為證（見本院卷第11至
    17頁），並經本院調取相關卷宗閱明屬實，揆諸前揭說明，
    應認原告有提起本件確認之訴之法律上利益。從而，原告提
    起本件確認之訴以排除此項危險，核與上開法條之規定並無
    不合，合先敘明。
乙、實體方面：
壹、原告方面：
一、原告主張：
(一)緣訴外人即原告之次子戊○○於86年竊取原告之身分證、印
    鑑章及原告所有系爭房地之之所有權狀，未經原告之同意或
    授權，擅以原告之名義，將系爭房地設定系爭抵押權予被告
    ，用以擔保訴外人丙○○及戊○○對被告所負債務之清償，
    雙方約定系爭抵押權之權利存續期間為自86年4 月15日起至
    86年6 月14日止，債務清償日期依各個契約分別約定，並經
    地政機關於86年4 月18日辦妥抵押權設定登記，嗣訴外人丙○○依上開約定，於86年4 月21日邀同訴外人戊○○擔任連
    帶保證人，向被告借款3,500,000 元，雙方約定借款期間自
    實際借款日起2 個月，借款利息每萬元日息4 元，豈料，債
    務人丙○○屆期未依約清償，被告乃向本院聲請96年度拍字
    第276 號民事裁定准許拍賣系爭房地，並向本院民事執行處
    聲請以本院96年度執字第12508 號拍賣抵押物事件，對系爭
    房地實施強制執行在案。而原告於96年5 月底接獲上開本院
    96年拍字第276 號民事裁定，並經質問訴外人戊○○後始悉
    上情，乃即向新竹市地政事務所調取系爭抵押權設定登記之
    全部資料，發現系爭抵押權之各該申辦文件，均無任何原告
    親簽之字跡，而原告根本不認識被告及系爭抵押權之承辦代
    書甲○○，亦未曾委託訴外人莊雅淳代為申請印鑑證明，乃
    憤而將前開資料提供新竹市警察局第一分局，並對訴外人戊○○、丙○○、莊雅淳等人提起偽造文書等刑事告訴，嗣經
    台灣新竹地方法院檢察署檢察官偵查終結後，雖認原告所提
    各該罪嫌之追訴權時效均已消滅為由，而以96年度偵字第41
    05號對訴外人戊○○、丙○○及莊雅淳為不起訴處分確定，
    惟系爭抵押權之申辦資料確係遭訴外人戊○○所盜，而申辦
    文件上「己○○」之簽名亦係遭人所偽造，此業經訴外人戊○○等人於偵查中供承無訛，足見系爭抵押權確係未經原告
    同意或授權辦理。
(二)又按普通抵押權，因必先有被擔保之債權存在，而後抵押權
    方得成立，故與由所有人提供抵押物，並與債權人約定在一
    定之金額限度內，擔保現在已發生及將來可能發生之債權，
    而需約定存續期間，以擔保期限內所發生之債權之最高限額
    抵押權並不同，最高法院71年台抗字第306 號判例及86年台
    上字第2796號裁判要旨可供參照，又抵押權為從物權，以其
    擔保之債權存在為發生之要件，契約當事人除以債權之發生
    為停止條件外，或約定就將來應發生之債權而設定者外，若
    所擔保債權之發生為停止條件，或約定將來應發生之債權而
    設定外，若所擔保之債權不存在，縱為抵押權之設定登記，
    仍難認其抵押權業以成立，乃抵押權成立上（發生上）之從
    屬性，故與民法第870 條規定之移轉上從屬性有別，為兩者
    關於抵押權與主債權不可分之從屬特性，則無二致，亦有最
    高法院94年台上字第112 號裁判要旨可供參照。依上開最高
    法院之見解可知，在普通抵押權，依物權法定主義及抵押權
    從屬性原則，設定登記時須有被擔保之債權存在，否則不能
    認為有效。經查，系爭抵押權設定時，所擔保之債權尚未成
    立生效，既無擔保之債權存在，參諸上開說明，自不能認為
    系爭抵押權之設定為有效，姑不論系爭抵押權之設定是否經
    過原告之授權或同意，系爭抵押權之設定既屬無效，原告之
    主張自屬有理。
(三)綜上，系爭抵押權之設定既未經原告之同意或授權辦理，則
    其所擔保之債權對原告即不存在，又系爭抵押權設定時，其
    擔保之債權尚未成立生效，則其設定時既無擔保之債權存在
    ，該抵押權之設定亦屬無效，詎被告業持本院96年度拍字第
    276 號拍賣抵押物裁定，並聲請本院以96年度執字第12508
    號對原告所有之系爭房地為強制執行，致原告在私法上之地
    位有受侵害之危險，爰訴請確定系爭抵押權所擔保之債權對
    原告不存在，被告並應將系爭抵押權登記予以塗銷，另爰依
    強制執行法第14條第2 項之規定，請求撤銷本院96年度執字
    第12508 號拍賣抵押物強制執行事件所為之強制執行程序，
    為此聲明：如主文所示。
二、對被告抗辯所為之陳述：
(一)被告雖辯稱系爭抵押權之設定事前已徵得原告之概括同意或
    授權，縱事前未徵得原告之同意或授權，惟事後亦已得到原
    告之追認而生效云云，惟此並非事實，經查；
  1.依證人戊○○、丙○○（戊○○大姨子）、莊雅淳（戊○○
    小姨子）、被告及承辦代書庚○○於上開偵查案件之證詞可
    知；證人戊○○與被告素有交情，並介紹自己之大姨子丙○○向被告短期週轉借款3,500,000 元，且同意擔任訴外人丙○○ 前開借款債務之連帶保證人，因被告另外要求訴外人戊○○以系爭房地作為上開借款之擔保，訴外人戊○○遂於未
    經原告之同意或授權之情況下，私下取走原告之身分證件及
    系爭房地之所有權狀，先由訴外人丙○○之妹莊雅淳於86年
    4 月14日偽稱為原告之代理人，向地政機關申請取得原告之
    印鑑證明後，再由訴外人丙○○及莊雅淳姐妹將被告之身分
    證件、印鑑證明及系爭房地之所有權狀持交予代書庚○○，
    委託訴外人庚○○辦理系爭抵押權登記，並由債務人丙○○
    及被告當場於訴外人庚○○製作之抵押權設定契約書及土地
    登記申請書上簽名，再交給訴外人戊○○於其上偽造原告之
    簽名後，將前開抵押權設定契約書及土地登記申請書交還訴
    外人庚○○，而於86年4 月18日辦畢系爭抵押權之設定登記
    。由以上之事實，足以證明系爭抵押權之設定，並未經過原
    告之授權或同意。
  2.證人戊○○於上開偵訊筆錄中，業已承認在未經原告之同意
    或授權之情況下，盜取原告之資料並偽造原告之簽名，設定
    系爭抵押權，雖訴外人戊○○另外表示原告之印證證明係自
    原告處盜取，而非另外申請云云，與原告之印證證明實際上
    係由訴外人莊雅淳申請之事實不符，但訴外人戊○○如此陳
    述，出於迴護其他共犯之目的至為顯然，然並不影響系爭抵
    押權之設定未經原告同意或授權之事實，仍堪可認定。
  3.而證人莊雅淳於上開偵訊筆錄中，曾否認代理原告申請印鑑
    證明，且表示對借款一事並不知情，然而依印鑑證明申請書
    上「莊雅淳」之簽名部分，與訴外人莊雅淳本人於警訊筆錄
    及偵查筆錄中之簽名，以肉眼觀察判斷實為同一人之筆跡，
    足認訴外人莊雅淳上開否認有代理原告申請印鑑證明云云，
    顯係卸責辯解之詞，不足採信。是以，倘訴外人莊雅淳確有
    代理原告申請印鑑證明之合法權源，自可於上開偵訊筆錄中
    據實承認，何需為虛偽陳述？另訴外人莊雅淳偕同訴外人丙○○至訴外人庚○○處辦理系爭抵押權登記乙節，業經訴外
    人丙○○及訴外人庚○○於該案偵查中陳述甚詳，惟訴外人
    莊雅淳卻又表示對借款一事並不知情，倘系爭抵押權之設定
    過程合法，訴外人莊雅淳為何諉稱對借款一事並不知情？是
    由訴外人莊雅淳於該案偵查中意圖卸責之虛偽陳述反面推知
    ，系爭抵押權之設定未經原告之授權或同意而不合法乙節，
    應堪認定。
  4.另被告於上開偵訊筆錄中，陳稱借款人為訴外人戊○○而非
    訴外人丙○○，且否認有將原告之系爭房地辦理系爭抵押權
    登記，並表示於86年4 月21日交付支票予訴外人戊○○後，
    訴外人戊○○才交付系爭房地之所有權狀等情，皆與事實不
    符，被告如此虛偽陳述之目的，實令人起疑？而被告於借款
    時僅要求以原告所有之系爭房地為擔保，卻不同時要求原告
    擔任借款之連帶保證人，顯然不合一般借款交易之常規。另
    系爭房地遭到訴外人財資企業股份有限公司（以下簡稱財資
    公司）2 次聲請查封執行時，被告均未就系爭抵押權所擔保
    之債權聲明參與分配，且於借款屆期未受清償近10年之期間
    ，從未主動對債務人丙○○或連帶保證人戊○○追索，迨至
    系爭抵押權設定超過10年後才聲請裁定拍賣抵押物？以上被
    告所為，皆與常理不合，足證被告對於系爭抵押權之設定未
    經原告之授權或同意乙節，尚非全然不知情。
  5.再者，原告於85年12月間及86年1 月間已先後擔任訴外人丙○○1,200,000 元債務及訴外人戊○○1,800,000 元債務之
    連帶保證人，其中為擔保訴外人戊○○1,500,000 元債務之
    清償，並曾將系爭房地設定1,800,000 元之抵押權予債權人
    即新竹區中小企業銀行股份有限公司（即新竹國際商業銀行
    股份有限公司，以下簡稱新竹企銀），依經驗法則判斷，系
    爭抵押權之設定在前開2 筆貸款後之3 個月內發生，時間上
    非常接近，且所擔保之債務金額為3,500,000 元，並非小數
    ，甚遠高於前債之2 、3 倍，則在前債未清之情況下，訴外
    人戊○○及丙○○焉有顏面再向原告請求設定系爭抵押權以
    作為訴外人丙○○向被告借款之擔保？縱有所請託，原告事
    實上亦不可能會答應，況原告在以系爭房地為訴外人戊○○
    上開之1,800,000 元借款擔保時，同時也同意擔任連帶保證
    人，既有前例可循，倘本件原告確有以系爭房地作為擔保系
    爭3,500,000 元債務之意思，應不會拒絕擔任系爭借款之連
    帶保證人，惟本件借款卻無原告擔任連帶保證人之約定，且
    被告僅要求以原告所有之系爭房地作為擔保，卻不要求原告
    一併擔任連帶保證人，顯然不合常情之處，已如上所述，凡
    此不合情理之種種事實，均足認原告並無以系爭房地作為前
    開借款之擔保，亦無設定系爭抵押權之意思。
  6.至於被告以系爭房地曾遭訴外人財資公司先後2 次聲請強制
    執行，而法院之查封登記通知書均曾送達於原告收受，依該
    查封登記通知書上均有抵押權人「丁○○」之記載，故主張
    原告於收受上開通知書時，即已知悉系爭抵押權之存在，卻
    不表示異議，並曾設定後順位之抵押權予訴外人財資公司等
    情，足見原告業已追認系爭抵押權云云，惟原告予以否認，
    蓋€原告僅有國小之學歷，並非專業人士，無法完全明瞭上
    開法院文書之內容，不得僅因上開法院之查封登記通知書上
    有抄送抵押權人「丁○○」之記載，即遽以推論原告知悉並
    追認系爭抵押權之設定。況與訴外人財資公司之借款關係中
    ，原告僅為出名擔任借款人之人頭，實際借款人為訴外人戊○○，嗣後發生糾紛時，亦均是由訴外人戊○○與訴外人財
    資公司洽談清償或和解等事宜，原告對實際之詳情並不清楚
    ，僅係因聽信訴外人戊○○之承諾，且因積欠訴外人財資公
    司之債務又不多，故才同意幫忙配合辦理。
(二)被告雖又辯稱系爭抵押權之設定縱事前未徵得原告之同意或
    授權，惟原告亦應負表見代理之授權人責任云云。惟查，系
    爭抵押權之設定並非原告所為，被告及代書庚○○均非不能
    查證原告是否同意設定，尤以代書庚○○就辦理系爭抵押權
    設定登記，係屬民法第106 條規定之雙方代理人，其因過失
    未依當時之土地登記專業代理人管理辦法第17條規定查核原
    告是否確有授權代理，被告自應依民法第224 條之規定負同
    一責任。惟被告既主張原告應依民法第169 條規定，對訴外
    人丙○○（或戊○○）辦理系爭抵押權設定之行為負表見代
    理責任，自應就原告確曾以自己之行為表示將代理權授與訴
    外人丙○○（或戊○○），或原告明知訴外人丙○○（或戊○○）以原告代理人名義辦理系爭抵押權設定而不為反對表
    示之表見代理之基本事實負舉證責任，否則原告自無庸為訴
    外人丙○○（或戊○○）之無權代理行為負責，詎被告並未
    能提出任何證據以實其說，則其此部分所辯亦非足採。
貳、被告抗辯：
一、原告雖主張伊並未同意提供所有之系爭房地為被告設定系爭
    抵押權，以擔保訴外人丙○○、戊○○等人對被告所負債務
    之清償，系爭抵押權之設定實係其子戊○○盜取原告之證件
    資料所辦理云云，惟查：
(一)據證人即本件之承辦代書庚○○於97年11月20日到庭證稱：
    「（法官問：是否曾於86年4 月間受兩造之委任辦理原告所
    有坐落新竹市○○段1679號土地及其上門牌號碼新竹市○○
    街17號建物為被告設定350 萬之抵押權事宜？）有，這件案
    子是我承辦，是我接的案子，但送件是甲○○送件，從頭到
    尾都是我接洽。是丙○○及莊淑華兩姐妹來找我的…隔了幾
    天後她們兩姐妹及被告有來，戊○○也有來。…當天莊小姐
    她們有把土地及建物權狀原本及印鑑證明、印鑑章、身分證
    影本或戶口名簿影本或戶籍謄本三項中其中一項，我現在不
    記得是拿什麼，當場我就幫她們寫抵押權設定契約書，就照
    她們約定寫…除原告本人外，其他三個人（指被告、丙○○
    、戊○○）都是當面簽名、蓋章。原告己○○之印章當天有
    帶來就先蓋了，姓名部分是他們帶回去簽完名再帶回來。」
    、「（被告訴代問：資料帶來當天莊氏姐妹及戊○○是否有
    提到資料是偷來的？）沒有，如果有提到我就不敢接這個案
    子。」、「（被告訴代問：資料帶來當天莊氏姐妹及戊○○
    是否有提到原告本人不同意設定？）沒有。」、「（被告訴
    代問：抵押權設定契約書簽完送回來給你時，有無提到原告
    名字是如何簽？）沒有，但我有要求他們要帶回去給本人簽
    。」、「（被告訴代問：辦完設定原告或其他家人是否曾找
    你爭執系爭抵押權設定是有問題？）沒有，除了二、三年前
    莊淑華曾問我他姐姐不還錢之事…」、「（原告訴代問：土
    地登記申請書、抵押權設定契約書這二份文件代書實務上係
    何人寫？）實務上都是由代書代寫，抵押權設定契約書當事
    人欄部分是他們自己簽名，土地登記申請書是代書代寫的。
    」依上開證言可知，被告於86年4 月間借款予訴外人丙○○
    及原告之子即訴外人戊○○時，訴外人戊○○為擔保被告之
    債權，即事先找好代書，並通知被告到代書處，而本件設定
    抵押時，係原告之子戊○○、媳莊淑華及莊淑華姐丙○○等
    人出具系爭房地之權狀原本、原告之印鑑證明正本、印鑑章
    、身分證等證件資料。
(二)又辦理抵押權設定時，除需具備抵押人之身分證、印鑑章、
    土地及建物權狀等資料外，尚須由抵押人出具本人之印鑑證
    明，以證明申請抵押權設定文件上之印章與印鑑證明相符，
    始得辦理，而印鑑證明必須本人或受本人委託之人始得向戶
    政機關申請，本件系爭抵押權設定書是於86年4 月15日簽訂
    ，而系爭抵押權設定書上所蓋原告之印鑑章，與原告於簽訂
    抵押權設定契約書之前一日即86年4 月14日申請之印鑑證明
    相符，倘原告無辦理系爭抵押權之意思，又何須於簽訂抵押
    權設定契約書之前1 日申請印鑑證明？再依據原告之子戊○○於台灣新竹地方法院檢察署96年度偵字第4105號96年7 月
    24 日 偵訊中供稱：「（問：當時是何人偽造你父親印鑑證
    明？）是我從我父親那邊拿的。」等語，依此可知，上開印
    鑑證明若非原告交付予戊○○，則以權狀等資料係放於原告
    之房間內，而原告並無工作全日在家，證人戊○○焉能取得
    如此齊全之證件及資料辦理系爭抵押權之設定？足認本件抵
    押權之設定係經原告之授權或同意辦理。
(三)再於86年4 月間，代書庚○○辦理設定系爭抵押權當日，訴
    外人戊○○、莊淑華、丙○○均在場，且設定所須之證件及
    資料係由訴外人戊○○等一行人所交付予代書辦理，並非被
    告所交付乙節，業經證人庚○○於97年11月20日到庭證述甚
    詳。查，被告根本不認識承辦代書庚○○，而證人庚○○亦
    非被告所委託之代書，被告與證人庚○○間毫無任何利害關
    係，故證人庚○○上開證詞應堪採信。反觀證人戊○○於97
    年11月20日證稱：伊在86年4 月14日把要辦理系爭房地設抵
    押權全部資料給被告，有權狀正本、身分證正本、印鑑章這
    三項給被告，辦理設定是由丙○○及被告自己去約，我沒有
    參予…抵押權設定如何辦理是丙○○跟被告約的，…，印鑑
    證明我不知道是誰請的，權狀正本、印章、身分證我是交給
    被告云云；另證人丙○○亦證稱：代書是被告找的，資料係
    戊○○偷來，我與莊淑華及被告在代書處碰面，戊○○沒有
    去，原告之權狀、印鑑證明等資料是裝在牛皮紙袋裡，由被
    告拿出來，應該是之前戊○○拿給被告，原告義務人欄是我
    妹妹莊淑華當場簽的，戊○○是我這件借款之連帶保證人，
    他當天沒有來，所以抵押權設定契約書就交由被告他去找戊○○簽，當天除了戊○○的印章沒有帶來，其他人印章都是
    當場蓋的，原告之印鑑證明是代書去申請的云云，與證人庚○○之上開證詞相矛盾，而戊○○為被告之子，丙○○為被
    告媳婦之姐，與被告具有親屬關係，且其二人與系爭抵押權
    是否成立亦有利害關係，故其二人上開之證詞內容顯係事後
    所勾串，核與事實不符，洵不足採。
(四)縱認（此為假設之詞）原告主張訴外人戊○○私下設定系爭
    抵押權之情屬實，惟原告與其子戊○○、媳莊淑華同住共同
    生活，且系爭房地均係其子戊○○使用，又本件抵押權設定
    之同年1 月間，原告亦同意提供系爭房地為訴外人新竹企銀
    設定抵押權，以作為其子戊○○向訴外人新竹企銀借款之擔
    保，且均由訴外人戊○○出面處理，而本件抵押權設定時，
    原告之子戊○○、媳莊淑華及莊淑華姐丙○○等人亦已出具
    系爭房地之權狀原本、原告之印鑑證明正本、印鑑章、身分
    證等證件資料等情，客觀上已足使人認為訴外人戊○○有權
    設定系爭抵押權之權利外觀事實，是原告亦應負表見代理之
    授權人責任。
(五)況原告曾於85年11月間與其媳莊淑華之姐丙○○共同簽發本
    票向訴外人財資公司調借金錢，嗣因屆期未能清償，訴外人
    財資公司持台灣台北地方法院86年度票字第2235號本票裁定
    作為執行名義，於87年間向本院聲請以87年度執字第1260號
    事件對原告所有之系爭房地實施強制執行，經本院囑託新竹
    市地政事務所進行查封登記，並曾將囑託查封登記函以副本
    送達予原告及被告，而該函並載明副本受文者為「新竹區中
    小企業銀行股份有限公司」、「抵押權人丁○○」、「債務
    人己○○」，復經原告於87年4 月27日親收，故於原告收受
    上開函文之當時，即已知悉被告之系爭抵押權之存在，雖原
    告辯稱：伊不識字，從頭到尾均不知情，係伊兒子戊○○幫
    伊收受法院函文，並經由戊○○告知始知情云云，惟原告之
    學歷為國小畢業乙節，業經原告當庭所自承，則以原告國小
    畢業之智識程度，應不會不知上開函件中所記載之「抵押權
    人丁○○」之意義，是原告此部份所辯云云，顯非事實，不
    足採信。
(六)而上開原告與訴外人財資公司間之糾紛事後達成和解，訴外
    人財資公司於87年9 月5 日具狀撤回強制執行，原告並於同
    年9 月17日再同意提供系爭房地由訴外人戊○○辦理設定第
    三順位抵押權給訴外人財資公司，嗣系爭房地於91年間因原
    告及丙○○、莊雅淳未清償票款又遭訴外人財資公司再次聲
    請強制執行（即本院91年度執字第544 號執行案件），法院
    於查封、鑑價後曾發文通知原告及包括被告在內之其他抵押
    權人就系爭房地之鑑價表示意見，該等函件亦由原告所親收
    ，而原告於本次執行事件中不僅具狀表示意見，亦曾親自出
    庭並當庭交付160,000 元予訴外人財資公司之代理人，其後
    乃塗銷其與財資公司間之抵押權登記，則由原告與訴外人財
    資公司間之糾紛過程，可知原告對於系爭房地遭訴外人財資
    公司執行情形非常清楚，且已早知悉被告之系爭抵押權之存
    在而無任何異議，足認原告已同意並認可被告之系爭抵押權
    設定，是不論原告於系爭抵押權設定之當時有否同意或授權
    ，惟系爭抵押權皆因原告之事後追認而生效，原告自不得於
    臨訟時再為相反之主張。
(七)綜上可知，縱如原告主張本件設定抵押權所需之房地權狀、
    原告身分證件、印鑑章等相關文件係遭其子戊○○竊盜後辦
    理系爭抵押權之設定，惟原告早於87年4 月27日已知悉系爭
    抵押權之設定，而未為任何反對之表示，並於同年9 月17日
    再同意由訴外人戊○○辦理設定第三順位抵押權給訴外人財
    資公司，亦足認原告已追認系爭抵押權之設定；再者，於上
    開二執行案件中原告皆與訴外人丙○○均同列債務人，並於
    87年間為此共同債務設定抵押權，更於91年之執行案件中當
    庭清償部分債務，顯見原告與訴外人丙○○間常有金錢往來
    ，則原告主張其係訴外人丙○○之長輩，但與訴外人丙○○
    素無往來，不可能同意擔任訴外人丙○○向被告借款3,500,
    000 元之連帶保證人，更遑論提供系爭房地設定系爭抵押權
    登記予被告，此乃有違一社會經驗法則云云，顯與實情不符
    ，亦係原告推拖卸責之詞，不足採信。
二、至於原告另以系爭抵押權於86年4 月18日設立登記時，所擔
    保之債權尚未存在，故主張系爭抵押權違反抵押權從屬性之
    原則，而應認無效云云，惟查：
(一)按「抵押權係支配標的物交換價值之價值權，與用益物權係
    支配標的物用益價值之用益權，係立於同等之地位。用益物
    權既為獨立物權，為使抵押權能發揮媒介投資手段之社會作
    用，已無斷然否認其亦具有獨立性之必要，是以對抵押權從
    屬性之解釋不妨從寬。蓋設定抵押權之目的係在擔保債權之
    清償，則只須將來實行抵押權時有被擔保之債權存在即為已
    足，故契約當事人如訂立以將來可發生之債權為被擔保債權
    ，亦即其債權之發生雖屬於將來，但其數額已經預定者，此
    種抵押權在債權發生前亦得有效設立及登記。」、「一般消
    費借貸關係之債權人，為求擔保其債權，多有先設定抵押權
    、後交付借款情事，故就抵押權成立之從屬性已從寬解釋，
    僅須抵押權實行時，抵押權有擔保之債權存在即可。而系爭
    9,000,000 元及4,000,000 元借款債權，於被上訴人實行抵
    押權時確屬存在，自難謂抵押權已因違反成立上之從屬性而
    不成立。」、「次按抵押權所擔保之債權，原可由契約當事
    人自行訂定，此觀民法第861 條但書之規定自明，故契約當
    事人如訂定以將來發生之債權為被擔保債權，應非法所不許
    。系爭抵押權之設定，係出資人鄭順次（或上訴人）為擔保
    因購買系爭土地所出資之6,000,000 元之債權，於將來相關
    法律修正後，仍獲得確保而設立，亦即於法律變更後得請求
    將系爭土地所有權移轉二分之一，若不履行時，系爭抵押權
    所擔保者，即轉換為債務不履行之損害賠償，既為被上訴人
    所不爭，果爾，雙方以將來可得確定之債權為抵押權擔保之
    客體，依上開說明，似非法所不許。原判決遽以系爭抵押權
    設立時，無擔保債權存在，而認系爭抵押權不存在，亦有未
    洽。」最高法院91年度台上字第1955號、91年度台上字600
    號及94年度台上字第374 號判決分別著有明文。依上開最高
    法院之判決內容可知，實務上對於一般抵押權成立上之從屬
    性已從寬解釋，不得僅因抵押權設立時，無擔保債權之存在
    ，而認系爭抵押權之設定違反從屬性而無效。
(二)本件系爭抵押權係因原告之子戊○○及訴外人丙○○欲向被
    告借錢3,500,000 元始委請代書設定，於設定當時，訴外人
    戊○○、丙○○及被告三人就借款金額、期限及利息等事項
    均已達成合意，並委請代書庚○○書立借據（尚未填寫日期
    ），此經證人即本件之承辦代書庚○○於本院96年11月20日
    之證述屬實：「（原告訴代問：既然借據在之後寫為何在抵
    押權設定契約書上即有利息約定之記載，而且利息記載之約
    定與借據上同？）那是雙方告訴我的約定，我就照著寫。借
    據內容也是我照著他們約定寫。」，且雙方待抵押權設定完
    成之後，被告即交付借款並取得系爭借據（此時才填寫日期
    ），是系爭抵押權於設定時，所擔保之債權早已預定，依上
    開最高法院見解，系爭該抵押權之設定並非無效。況就一般
    借貸習慣而言，貸與人為求保障，當然希望在交付借款前先
    取得抵押權，否則一旦交付借款，而借用人不願設定抵押權
    ，則貸與人豈不是沒有保障？是原告以系爭借據日期係在系
    爭抵押權設定之後，而主張系爭抵押權無效云云，洵無可採
    。
三、綜上所述，本件原告之主張顯無理由，為此聲明：請求駁回
    原告之訴。
、兩造不爭執之事實及證據：
一、系爭房地為原告所有，而訴外人戊○○為原告之次子，訴外
    人莊淑華為戊○○之妻（即為原告之媳婦），訴外人丙○○
    則為莊淑華之姐，另訴外人莊雅淳為莊淑華之妹等情，有土
    地登記簿謄本及戶籍謄本等件在卷可佐（見本院卷第9 、10
    、14至17頁）。
二、訴外人丙○○於85年12月16日邀同原告、訴外人莊淑華、莊
    雅淳擔任連帶保證人向訴外人財資公司借款1,200,000 元，
    雙方簽訂有附條件買賣契約書，原告並與訴外人丙○○、莊
    淑華及莊雅淳於85年12月20日共同簽發面額為1,200,000 元
    之本票乙紙交付訴外人財資公司，嗣經訴外人財資公司提示
    未獲付款，乃向台灣台北地方法院聲請以86年度票字第2235
    號裁定本票准許強制執行，並經訴外人財資公司執前開本票
    准許強制執行之裁定，於87年3 月25日向本院聲請以87年度
    執字第1260號強制執行，惟經訴外人財資公司於87年9 月5
    日具狀陳報雙方業已達成和解，而撤回前開強制執行事件，
    迄原告乃即提供系爭房地為訴外人財資公司設定本金最高限
    額220,000 元之抵押權，並於87年9 月17日辦畢抵押權設定
    登記，迄於91年1 月16日，訴外人財資公司再執前開本票准
    許強制執行之裁定及確定證明書，向本院聲請以91年度執字
    第544 號強制執行，惟經雙方達成和解，訴外人財資公司乃
    再於91年6 月3 日具狀撤回前開強制執行事件之聲請等情，
    有台灣台北地方法院86年度票字第2235號裁定及民事裁定確
    定證明書、訴外人財資公司87年3 月25日強制執行聲請狀、
    本院新院鑫執文1260字第19628 號函、本院交付郵政機關送
    達證書、訴外人財資公司撤回強制執行聲請狀、土地登記謄
    本、建物登記謄本、本院新院昭執文字第544 號函、原告聲
    請狀、執行調查筆錄、附條件買賣契約書等件為證（見本院
    卷第90至92頁、第96至120 頁、第149 、150 頁），並有新
    竹市地政事務所函覆本院該次抵押權設定登記之相關資料在
    卷可按（見本院卷第193 至206 頁），復經本院調取前開執
    行卷示核閱無誤。
三、原告之次子戊○○於86年1 月間邀同原告擔任連帶保證人向
    訴外新竹企銀借款，原告並提供系爭房地為新竹企銀設定本
    金最高限額1,800,000 元之抵押權，而於86年1 月14日辦畢
    抵押權設定登記等情，有土地登記申請書、新竹市地政規費
    收費通知書、土地及建築改良物抵押權設定契約書、等件附
    卷可憑（見本院卷第18至24頁），並有新竹市地政事務所函
    覆本院該次抵押權設定登記之相關資料在卷可按（見本院卷
    第157 至182 頁）。
四、原告所有之系爭房地於86年4 月間為被告設定系爭抵押權，
    並於86年4 月18日辦畢抵押權設定登記，而系爭抵押權辦理
    設定時所提出設定義務人己○○之身分證、印鑑章及不動產
    所有權狀均屬真正，系爭土地登記申請書、抵押權設定契約
    書上義務人己○○之印文亦屬真正等情，此有本院96年度拍
    字第276 號裁定、本院新院雲96執孔字第12508 號囑託查封
    登記書、土地登記申請書、新竹市地政規費收費通知書、土
    地及建築改良物抵押權設定契約書、原告身分證影本、訴外
    人丙○○身分證影本、被告身分證影本、台灣省新竹市北區
    戶政事務所印鑑證明、印鑑登記證明申請書定、委任書等件
    附卷可稽（見本院卷第11至13頁、第26至37頁），並有新竹
    市地政事務所函覆本院系爭抵押權設定登記之相關資料在卷
    可按（見本院卷第59至69頁）。
五、原告於96年6 月間對訴外人戊○○、丙○○、莊雅淳等人提
    起涉犯偽造文書等罪嫌之告訴，經台灣新竹地方法院檢察署
    檢察官以原告所提偽造私文書罪、使公務員登載不實罪及竊
    盜罪等罪之追訴權時效均已完成為由，以96年度偵字第4105
    號為不起訴處分確定之事實，有台灣新竹地方法院檢察署檢
    察官96年度偵字第4105號不起訴處分書附卷可稽（見本院卷
    第151 、152 頁），並經本院調取上開偵查卷宗閱明無訛。
肆、本件係行集中審理程序，經兩造協商並簡化爭點如下：
一、系爭抵押權之設定是否徵得原告之概括同意或授權？若無，
    是否因原告事後追認而生效？
二、若無，則原告就系爭抵押權之設定是否應負表見代理之授權
    人責任？
三、系爭抵押權是否因抵押債權之借據日期在抵押權設定之後而
    無效？
伍、得心證之理由：
一、系爭抵押權之設定是否徵得原告之概括同意或授權？若無，
    是否因原告事後追認而生效？
(一)按當事人主張有利於己之事實者，就其事實有舉證之責任。
    但法律別有規定，或依其情形顯失公平者，不在此限，民事
    訴訟法第277 條定有明文；又確認法律關係不存在之訴，如
    上訴人主張法律關係存，應由上訴人就該法律關係存在之事
    實負舉證責任（最高法院42年台上字第170 號判例足資參照
    ）。本件被告所辯系爭抵押權之設定業已徵得原告之概括同
    意或授權辦理云云，既為原告所否認，揆諸前開說明，被告
    自應就其此部分所辯負舉證之責任。
(二)經查：
  1.本院將系爭抵押權設定契約書上「訂立契約人」欄中義務人
    欄內「己○○」之簽名（見本院卷第30頁），核與原告所同
    意擔任訴外人戊○○於86年1 月10日向訴外人新竹企銀借款
    之連帶保證人時，所親簽之抵押權設定契約書上「抵押物提
    供人」欄、「連帶保證人」欄、「立不動產抵押契約人兼連
    帶保證人」欄內「己○○」之署名（見本院卷第23、24頁）
    ，及原告當庭親簽其署名「己○○」之筆錄紙（見本院卷第
    305 頁）等字跡詳加比對，無論其筆勢、筆癖、落筆輕重、
    轉折、勾勒方式及其神韻，皆極為不同，堪認確非同一人所
    簽，而系抵押權設定契約書上「訂立契約人」欄中義務人欄
    內「己○○」之簽名反核與經本院命訴外人莊淑華所當庭書
    寫「己○○」姓名直式、橫式各6 次之筆錄紙字跡之筆勢、
    筆癖、落筆輕重、轉折、勾勒方式及其神韻，皆極其神似，
    而系爭抵押權設定契約書上「訂立契約人」欄中義務人欄內
    「己○○」之簽名確係由訴外人莊淑華所簽署等情，業據證
    人丙○○證述屬實（見本院卷第287 頁），則原告主張伊並
    未在系爭抵押權設定契約書上簽名等情，應堪認非虛。
  2.次查，系爭抵押權設定事宜確實並未徵得原告之同意或授權
    ，至於辦理系爭抵押權設定所需系爭房地之土地所有權狀、
    建築改良物所有權狀、身分證及印鑑等資料，均係訴外人戊○○於86年4 月間自原告房間所竊得，而辦理系爭抵押權設
    定所需原告之印鑑證明則係由訴外人莊淑華於86年4 月14日
    偽冒其妹「莊雅淳」之名義，填載印鑑證明申請委任書，以
    原告之代理人「莊雅淳」之名義所請領等情，已據證人戊○○於偵查及本院證述明確（見台灣地方法院檢察署96年度偵
    字第4105號偵查卷第8 、9 頁及本院卷第293 頁），核與證
    人丙○○於本院所證之內容大致相符（見287 、288 頁），
    且查，原告曾於85年11月16日同意擔任訴外人丙○○向訴外
    人財資公司借款之連帶保證人，並於85年11月20日與訴外人
    丙○○、莊淑華及莊雅淳共同簽發面額為1,200,000 元之本
    票乙紙交付訴外人財資公司以作為上開借款之擔保，嗣於86
    年1 月16日，另同意擔任訴外人戊○○向訴外人新竹企銀借
    款之連帶保證人，並提供其所有之系爭房地為訴外人新竹企
    銀設定本金最高限額1,800,000 元之抵押權等情，為兩造所
    不爭執，並有台灣台北地方法院86年度票字第2235號裁定及
    民事裁定確定證明書、附條件買賣契約書及新竹市地政事務
    所所函覆系爭房地於86年1 月14日設定抵押權之全部資料等
    件附卷可稽（見本院卷第90至92頁、第149 、150 頁、第15
    7 至182 頁），自堪信實在。參諸前開原告所同意擔任連帶
    保證人或提供系爭房地設定抵押權之借款模式，原告均會親
    自出面，且會於各該借款文件或抵押權設定契約書上親自簽
    名，此核與本件借款原告自始自終均未出面，亦未曾於任何
    抵押權之申辦契約上簽名之態樣不符；再者，訴外人丙○○
    前向訴外人財資公司借款後因未依約還款，嗣經協調後原告
    同意提供系爭房地為訴外人財資公司設定本金最高限額220,
    000 元之抵押權等情，亦為兩造所不爭執，並有新竹市地政
    事務所函覆系爭房地於87年9 月17日設定抵押權之全部資料
    等件附卷可憑（見本院卷第193 至206 頁），參以上開原告
    同意辦理扺押權設定所出具之印鑑證明，係由原告於87年9
    月3 日親自申請，此有兩造所不爭執之新竹市北區戶政事務
    所97年8 月11日竹市北戶字第0970003670號函及檢附印鑑登
    記證明申請書附卷可按（見本院卷第211 、212 頁），此亦
    與系爭抵押權申辦時係由訴外人莊淑華偽冒莊雅淳擔任原告
    之代理人申請之情形完全不同。按諸事理，倘原告事前知悉
    並授權訴外人戊○○或丙○○、莊淑華等人辦理系爭抵押權
    之設定事宜，則訴外人戊○○或丙○○、莊淑華等人大可光
    明正大地以原告代理人身分申辦印鑑證明，何以訴外人莊淑
    華尚須冒用其妹莊雅淳為原告代理人之名義為申請，顯與常
    情相悖。復佐以，訴外人莊淑華嗣於知悉其姐丙○○無法依
    約償還積欠被告之系爭款項後，甚因心虛且擔心原告所有之
    系爭房地或其夫戊○○受到波及，而於94或95年間，單獨前
    往詢問承辦系爭抵押權之代書庚○○相關事宜，此亦據證人
    即系爭抵押權之承辦代書庚○○證述：「…關於系爭抵押權
    部分大約在94或95年間，莊淑華跑到事務所問我說，如果他
    姐姐丙○○沒有繼續繳利息還是不還，會不會影響到他們家
    之不動產，我跟他說會。我詢問姐姐丙○○之借款跟他們有
    何關係，他說他先生是連帶保證人，我就跟他說會有關係，
    之後就沒有再連絡…。」等語明確（見本院卷第281 頁），
    衡諸常情，倘系爭抵押權之設定事宜自始確已徵得原告之同
    意，則原告就其所提供之抵押物，恐因債務人未依約償還抵
    押權人之款項，而遭聲請拍賣執行抵押物之情形，應有所認
    知，則原告之媳婦莊淑華斷無因擔心其姐莊淑華未依約還款
    ，會否波及影響到系爭房地或擔任系爭借款連帶保證人之夫
    戊○○，而有單獨出面詢問承辦代書上開事宜之舉。準此，
    原告主張其就系爭抵押權之設定並不知情，亦未同意或授權
    以其所有之系爭房地作為訴外丙○○或戊○○向被告借款之
    擔保等情，應堪信真實。
  3.至證人戊○○、丙○○於本院關於究係何人覓得並委任承辦
    代書庚○○辦理系爭抵押權設定事宜、戊○○是否有到代書
    事務所辦理系爭抵押權設定事宜、原告所有相關申辦之證件
    資料係由何人提供給代書庚○○等系爭抵押權申辦過程等證
    述內容，核與證人即系爭抵押權之承辦代書庚○○於本院所
    證內容互有扞挌，惟證人庚○○與兩造、證人戊○○、丙○○、莊淑華等人於申辦系爭抵押權事宜之前均不認識，更無
    任何嫌隙，單純僅係受任承辦系爭抵押權設定事宜之代書，
    斷無干冒受偽證罪責追訴，坦護任一方當事人，而為虛偽證
    述之可能，則其所證之內容，較之與系爭抵押權設定事宜具
    利害關係之證人戊○○、丙○○等人之證述，自堪採信。是
    證人戊○○及丙○○此部分證述之內容，顯係避重就輕之詞
    ，且與事實不符，不足憑採。惟證人戊○○、丙○○縱有上
    述證詞與事實不符而難遽採，但仍無從執此即遽以推認原告
    有何同意或概括授權訴外人戊○○或丙○○辦理系爭抵押權
    之設定事宜。而查，據證人即系爭抵押權之承辦代書庚○○
    於本院證述：系爭抵押權設定事宜，伊從頭至尾都沒有看過
    原告本人等語詳實（見本院卷第280 頁），被告亦於本院自
    承：「…這件案子從頭到尾都沒有跟原告接觸，我不知道原
    告是否同意或知悉…。」等語詳實（見本院卷第301 頁），
    此外，被告就其所辯系爭抵押權之設定業已徵得原告之概括
    同意或授權辦理云云，並未能另舉他證以實其說，揆諸前開
    說明，應認其此部分所辯，尚非足採。
(三)至被告雖又辯稱縱原告未曾授權訴外人戊○○或丙○○等人
    辦理系爭抵押權設定事宜，惟原告事後知悉有系爭抵押權之
    設定而未表任何意見，足見系爭抵押權設定亦經原告事後追
    認而生效力云云。惟按無代理權人以代理人之名義所為之法
    律行為，非經本人承認，對於本人不生效力，民法第170 條
    第1 項定有明文。是以，無權代理人以代理人名義所為之法
    律行為，經本人承認者，對本人即生效力。所謂承認為代理
    權之補授，應由本人向代理人或代理人對之為代理行為之第
    三人以意思表示為之，即生承認之效力。經查，原告於系爭
    抵押權之設定，事先確屬不知情等情，業如前述，而查，訴
    外人丙○○前因未依約償還積欠訴外人財資公司之債務，經
    訴外人財資公司於87年3 月間聲請查封執行連帶債務人即原
    告所有之系爭房地，原告並於87年4 月27日親收本院新院鑫
    執文1260字第19628 號囑託查封登記函（見本院卷第102 頁
    ），嗣經雙方達成和解，訴外人財資公司乃撤回前開強制執
    行之聲請，惟迄於91年1 月間，因訴外人丙○○並未履行和
    解條件，訴外人財資公司乃再次聲請查封執行原告所有之系
    爭房地，原告並於91年3 月19日再次親收本院新院昭執文字
    第544 號囑託查封登記函及鑑定價格通知函（見本院91年度
    執字第544 號執行卷第27頁），惟查，原告固曾親收法院之
    前開文書，而觀之法院上開囑託查封登記函上確有抵押權人
    「新竹國際商業銀行股份有限公司」、「丁○○」之記載，
    縱認原告於收受前開文書知悉被告有於系爭房地上設定抵押
    權情事，然原告自始並未向被告為任何追認之意思表示，是
    原告僅單純沈默或未及時處理被告之系爭抵押權事宜，均尚
    難認原告已有事後追認系爭抵押權設定事宜之意思表示，此
    外，被告就原告確已事後追認系爭抵押權之設定事宜云云，
    亦未能另舉他證以實其說，則被告此部分所辯亦非足採。
二、若無，則原告就系爭抵押權之設定是否應負表見代理之授權
    人責任？
(一)按由自己之行為表示以代理權授與他人，或知他人表示為其
    代理人而不為反對之表示者，對於第三人應負授權人之責任
    ；但第三人明知其無代理權或可得而知者，不在此限，民法
    第169 條定有明文。依此規定，本人對於第三人應負授權人
    之責任者，必須本人有表見之事實，足使第三人信該他人有
    代理權之情形存在，始足當之（最高法院60年台上字第2130
    號判例意旨參照）；次按表見代理云者，即代理人雖無代理
    權而因有可信其有代理權之正當理由，遂由法律課以授權人
    責任之謂，而代理僅限於意思表示範圍以內，不得為意思表
    示以外之行為，故不法行為及事實行為不僅不得成立代理，
    且亦不得成立表見代理（最高法院55年度台上字第1054號判
    例參照）；再按我國人民將自己印章交付他人，委託該他人
    辦理特定事項者，比比皆是，倘持有印章之該他人，除受託
    辦理之特定事項外，其他以本人名義所為之任何法律行為，
    均須由本人負表見代理人之授權人責任，未免過苛（最高法
    院70年台上字第657 號判例參照）。
(二)經查，原告從頭至尾均未曾出面辦理系爭抵押權之設定事宜
    等情，既如前述，而被告又未能舉證證明原告究有何以自己
    之行為表示以代理權授與他人或知他人表示為其代理人而不
    為反對之表示等表見代理情狀，揆之上揭說明，已難認原告
    應負表見代理之授權人責任。再查，關於辦理系爭抵押權設
    定時所需之系爭房地之權狀、原告身分證及印鑑章等證件資
    料固均屬真正，惟該等證件資料既均係由訴外人戊○○所竊
    得，至原告印鑑證明則係遭訴外人莊淑華所偽造申請，而系
    爭抵押權設定契約書上「己○○」之簽名亦係訴外人莊淑華
    所偽簽等情，前均已敘明，核顯屬不法行為，揆諸上開判例
    意旨，亦無成立表見代理之餘地。是被告此部分所辯亦要非
    足採。
三、系爭抵押權是否因抵押債權之借據日期在抵押權設定之後而
    無效？
    查本件被告並不能舉證證明原告有事前概括同意或授權提供
    其所有之系爭房地作為訴外人丙○○、戊○○向被告借款之
    擔保，並為系爭抵押權之設定，亦未能舉證證明原告有事後
    追認之行為，或本件有何表見代理之適用等情，均詳如前述
    ，則此部分之爭點自已無探究論述之必要，附此敘明。
四、另按執行名義無確定判決同一之效力者，於執行名義成立前
    ，如有債權不成立或消滅或妨礙債權人請求之事由發生，債
    務人得於強制執行程式終結前，提起異議之訴，強制執行法
    第14條第2 項定有明文。本件原告主張被告前向本院聲請裁
    定拍賣系爭房地，經本院以96年度拍字第276 號拍賣抵押物
    裁定獲准，並經本院以96年度執字第12508 號拍賣抵押物強
    制執行事件受理中等情，此據本院依職權調閱前開強制執行
    卷宗核閱無訛，堪認屬實，惟原告並未同意或授權提供其所
    有之系爭房地作為訴外人丙○○、戊○○向被告借款之擔保
    ，並為系爭抵押權之設定，而本件亦無何表見代理適用或經
    原告事後追認之情，均業如前述，則系爭抵押權所擔保之借
    款債權對原告即不存在，是以，本件執行名義成立前，即有
    債權不存在之事由，則原告依據上開規定提起債務人異議之
    訴，求為消極確認，並請求撤銷本院96年度執字第12508 號
    拍賣抵押物強制執行事件中，被告對原告所有系爭房地所為
    之強制執行程序，即屬有據，亦應予准許。
陸、綜上所述，原告既未同意或授權或事後追認其子戊○○或丙○○等人辦理系爭抵押借款事宜，亦無須負表見代理之授權
    人責任等情，業詳如前述，從而，原告請求確認被告就原告
    所有系爭房地，於86年4 月18日所登記系爭3,500,000 元之
    抵押權所擔保之債權對原告不存在及被告應將上開抵押權登
    記予以塗銷，暨訴請撤銷本院96年度執字第12508 號拍賣抵
    押物強制執行事件就系爭房地所為之強制執行程序，均屬於
    法有據，均應予准許。
柒、本件事證已臻明確，兩造其餘攻擊防禦方法及其他未經援用
    之證據，經審酌與判決結果尚不生影響，均不另論述，併予
    敘明。
據上論結，本件原告之訴為有理由，應依民事訴訟法第78條，判
決如主文。
中    華    民    國    98    年    4     月    17    日
                  民事第一庭    法  官  高敏俐
以上正本係照原本作成。
如對本判決上訴，須於判決送達後20日內向本院提出上訴狀。
中    華    民    國    98    年    4     月    17    日
                                書記官  黎秀娟


司法院資訊處製作；財團法人民間司法改革基金會備份。
